臺灣高雄地方法院民事裁定
109年度消債更字第111號
聲  請  人  林志隆  
0000000000000000

上列當事人因消費者債務清理事件聲請更生，本院裁定如下：
    主  文
聲請人林志隆自中華民國一百零九年七月七日下午四時起開始更
生程序。
命司法事務官進行本件更生程序。
    理  由
一、聲請意旨略以：伊無力清償債務，且有不能清償債務或有不
    能清償之虞，復未經法院裁定開始清算程序或宣告破產，爰
    聲請更生等語。
二、按債務人不能清償債務或有不能清償之虞者，得依本條例所
    定更生或清算程序，清理其債務。債務人無擔保或無優先權
    之本金及利息債務總額未逾新臺幣（下同）12,000,000元者
    ，於法院裁定開始清算程序或宣告破產前，得向法院聲請更
    生。法院開始更生程序之裁定，應載明其年、月、日、時，
    並即時發生效力。法院裁定開始更生或清算程序後，得命司
    法事務官進行更生或清算程序，必要時得選任律師、會計師
    或其他適當之自然人或法人一人為監督人或管理人。消費者
    債務清理條例（下稱消債條例）第3條、第42條第1項、第45
    條第1項及第16條第1項分別定有明文。
三、經查：
  ㈠聲請人於民國109年3月27日具狀聲請更生，所提出之債權人
    清冊未列入任何金融機構債權，故無消債條例第151條第1項
    規定之適用，有聲請人之債權人清冊（卷第15頁）可憑。
  ㈡次查，聲請人於106年至108年度申報所得分別為529,156元、
    134,130元（其中玖菩鐵材企業有限公司薪資所得各為526,8
    00元、131,700元，餘均為國票金融控股股份有限公司股利
    所得）、1,756元（國票金融控股股份有限公司股利所得）
    ，現有國票金融控股股份有限公司3,195股，名下並有位於
    高雄市大寮區之土地2筆，持分均為17分之1，現值共188,10
    8元，另有富邦人壽2張保單解約金各為新臺幣3,228元及美
    金11,573元、國泰人壽2張保單解約金共19,832元、新光人
    壽3張保單解約金共702,380元，其中1張新光人壽保單於108
    年5月12日領取生存保險金60,000元，其臺灣土地銀行帳戶
    於登摺末筆即109年3月25日結存127,766元（此筆存款與前
    述股份、不動產、保單解約金均為有清算價值之財產，均於
    後續更生清算程序中處理）。又聲請人原任職隆吉鐵材行（
    嗣改名「玖菩鐵材企業有限公司」），於107年初遭扣薪乃
    離職，勞工保險於同年4月2日自玖菩鐵材企業有限公司退保
    ，現每月領取勞保年金17,704元，未領取社會局補助等情，
    有戶籍謄本（卷第7頁）、勞工保險被保險人投保資料表（
    卷第8頁）、財政部高雄國稅局106年及107年度綜合所得稅
    各類所得資料清單及總歸戶財產查詢清單（卷第9至11頁）
    、債權人清冊（卷第15頁）、財團法人金融聯合徵信中心前
    置協商專用債權人清冊（卷第20至21頁）、信用報告（卷第
    23頁）、存摺（卷第24至28頁、第103至104頁）、高雄市政
    府社會局社會福利資訊料查詢表（卷第42至44頁）、離職證
    明書（卷第50頁）、財產及收入狀況說明書（卷第54至58頁
    ）、增資新股領取通知單（卷第105頁）、商業保險投保資
    料查詢結果表（卷第107頁）、土地登記第一類謄本（卷第1
    16至117頁）、108年地價稅繳款書（卷第118頁）、富邦人
    壽保險股份有限公司函（卷第130至131頁）、新光人壽保險
    股份有限公司函（卷第132至133頁）、國泰人壽保險股份有
    限公司函（卷第134至135頁）、108年度稅務電子閘門財產
    所得調件明細表（卷第140頁）在卷可參。故本院審酌上情
    ，認為核算聲請人目前償債能力之基礎以每月17,704元為基
    準。
  ㈢關於聲請人個人日常必要支出部分，聲請人陳稱與配偶及長
    女共同租屋居住，每月房租3,500元，未領取租金補助，有
    房屋租賃契約書及高雄市政府都市發展局函在卷可稽（卷第
    48頁、第109至115頁）。按債務人必要生活費用，以最近一
    年衛生福利部或直轄市政府所公告當地區每人每月最低生活
    費一點二倍定之，消債條例第64條之2第1項定有明文。本院
    參酌衛福部社會司所公告109年度高雄市最低生活費標準為1
    3,099元。又該最低生活費用之標準，係照當地最近1年平均
    每人消費支出60％，依其基準之家庭收支調查報告調查表格
    式所示有關經常性支出之調查項目，其原即包括利息支出、
    食品、衣著、房租及水費、電費、醫療保健、交通、娛樂、
    教育等基本生活需求。本院認在聲請人並無特殊需求，應以
    此最低生活費之1.2倍即15,719元認係其個人必要生活費用
    。
  ㈣至扶養費支出部分，聲請人主張扶養未成年長女，每月扶養
    費4,000元。經查，聲請人與大陸籍配偶余立宛（目前僅有
    居留權）育有之長女林○昱係93年2月生，107年及108年度申
    報所得各為10,989元、0元，名下無財產、無勞保投保資料
    、未領取社會局補助，原於大陸地區就讀普通初級中學，甫
    於109年1月返台等情，有戶籍謄本、所得資料及財產查詢清
    單、勞工保險被保險人投保資料表、海基會證明、湖北武漢
    公證書暨畢業證書、存摺、高雄市政府社會局社會福利資訊
    料查詢表、稅務電子閘門財產所得調件明細表、入出境資訊
    連結作業在卷可憑（卷第7頁、第45至47頁、第63至66頁、
    第99至102頁、第119至123頁、第139頁、第143頁）。扶養
    費用數額部分，按受扶養者之必要生活費用，準用第1項規
    定計算基準數額，並依債務人依法應負擔扶養義務之比例認
    定之，消債條例第64條之2第2項亦有明定。準此，聲請人所
    應負擔未成年子女之扶養費，以109年度高雄市每人每月最
    低生活費13,099之1.2倍即15,719元計算，由聲請人與配偶
    共同分擔後（參卷第57頁），聲請人負擔長女每月之扶養費
    即應以7,860元（計算式：15,719÷2＝7,860）為度，而聲請
    人主張每月支出扶養費4,000元，低於本院計算之基準，係
    屬合理。
  ㈤綜上所述，以聲請人現每月收入17,704元為其償債能力基準
    ，扣除個人必要生活費15,719元及長女扶養費4,000元後，
    即可能出現超支情形，惟聲請人自陳更生方案中每月願提出
    7,500元做為還款條件（見卷第53頁），而聲請人之債權人
    為富邦資產管理股份有限公司，負債總額為5,783,503元（
    參卷第124頁），扣除其名下不動產現值188,108元、保險解
    約金1,066,728元（其中美金保單以裁定時臺灣銀行即期賣
    出匯率29.49計，計算式：3,228＋11,573×29.49＋19,832＋702
    ,380≒1,066,728）及存款127,766元，以聲請人自陳每月願
    清償7,500元計算，需約49年【計算式：（5,783,503－188,1
    08－1,066,728－127,766）÷7,500÷12≒48.9】始能清償完畢，
    應認其已不能清償債務。此外，聲請人無擔保或無優先權之
    債務總額未逾12,000,000元，且無消債條例第6條第3項、第
    8條或第46條各款所定駁回更生聲請之事由存在，則聲請人
    聲請更生為有理由，應予准許，爰命司法事務官進行本件更
    生程序。
四、依消債條例第11條第1項、第45條第1項，裁定如主文。
中　　華　　民　　國　　109 　年　　7 　　月　　7 　　日
                  民事庭　法　官  　賴寶合
以上正本係照原本作成。
本裁定不得抗告。
中　　華　　民　　國　　109 　年　　7 　　月　　7 　　日
                          書記官    胡美儀